臺灣基隆地方法院交通事件裁定　　　　　100年度交聲字第5號
原處分機關　交通部公路總局臺北區監理所基隆監理站
異　議　人
即受處分人　連惠珠
上列異議人即受處分人因違反道路交通管理處罰條例事件，對於
交通部公路總局臺北區監理所基隆監理站於中華民國100 年1 月
3 日以基監字第裁42-CS0000000號、第裁42-CS0000000號、第裁
42-CS0000000號、第裁42-CS0000000號、第裁42-CS0000000號裁
決書所為之處分（原舉發案號：臺北縣政府警察局北縣警交字第
CS0000000 號、第CS0000000 號、第CS0000000 號、第CS000000
0 號、第CS0000000 號）聲明異議，本院裁定如下：
    主  文
異議均駁回。
    理  由
一、原處分意旨略以：異議人即受處分人連惠珠所有之車牌號碼
    5377-DF 號自用一般小客車（下稱系爭汽車），分別於民國
    99年11月3 日12時10分許、99年11月4 日13時38分許、99年
    11月5 日13時6 分許、99年11月10日14時22分許、99年11月
    11日14時49分許，為臺北縣政府警察局（99年12月25日改制
    為新北市政府警察局）汐止分局執勤員警查獲在臺北縣汐止
    市（99年12月25日改制為新北市汐止區○○○街51及55號前
    禁止臨時停車處所停車之違規行為而製單逕行舉發，異議人
    不服舉發事實，爰各依道路交通管理處罰條例第56條第1 項
    第1 款規定，裁處異議人罰鍰新臺幣（下同）900 元等語。
二、聲明異議意旨則略以：臺北縣汐止市○○街51號係異議人所
    經營茶葉行之營業場所，臺北縣政府警察局未在此設立臨時
    卸貨停車位、不給異議人臨時卸貨之機會已屬不當，異議人
    於每日下午2 點左右在此卸貨，於法應無不合，且舉發違規
    停車前，亦應給異議人有一次違規警告的機會，俾異議人得
    申請設立臨時卸貨停車位，否則原處分即未踐行正當法律程
    序，五次均予處罰，顯非適法，而應予撤銷等語。
三、按「汽車臨時停車時，應依下列規定：…三、設有禁止臨時
    停車標誌、標線處所不得臨時停車。」、「汽車停車時，應
    依下列規定：一、禁止臨時停車處所不得停車。」，道路交
    通安全規則第111 條第1 項第3 款、第112 條第1 項第1 款
    分別訂有明文。而設於路側、標繪於路面上之紅色實線為禁
    止臨時停車線，禁止時間為全日24小時，此觀道路交通標誌
    標線號誌設置規則第149 條、第169 條規定即明。又「汽車
    駕駛人停車時，有下列情形之一者，處新臺幣600 元以上12
    00元以下罰鍰：一、在禁止臨時停車處所停車。」、「汽車
    駕駛人之行為有下列情形之一，當場不能或不宜攔截製單舉
    發者，得逕行舉發：…七、經以科學儀器取得證據資料證明
    其行為違規。前項第7 款之科學儀器應採固定式，並定期於
    網站公布其設置地點。但汽車駕駛人之行為屬下列情形之一
    者，不在此限：…四、違規停車而駕駛人不在場。…第1 項
    逕行舉發，應記明車輛牌照號碼、車型等可資辨明之資料，
    以汽車所有人為被通知人製單舉發。」、「第7 條之2 之逕
    行舉發案件有下列情形之一者，得連續舉發：…二、逕行舉
    發汽車有第56條第1 項或第57條規定之情形，而駕駛人、汽
    車所有人、汽車買賣業、汽車修理業不在場或未能將汽車移
    置每逾2 小時。」，分別為道路交通管理處罰條例第56條第
    1 項第1 款、第7 條之2 第1 項第7 款、第2 項但書第4 款
    、第4 項、第85條之1 第2 項第2 款所明定。
四、經查：
  (一)異議人為系爭汽車所有人，系爭汽車分別於民國99年11月3
    日12時10分許、99年11月4 日13時38分許、99年11月5 日13
    時6 分許、99年11月10日14時22分許、99年11月11日14時49
    分許，停放在臺北縣汐止市○○街51或55號前、標繪有禁止
    臨時停車線之路旁，經臺北縣政府警察局汐止分局員警以「
    在禁止臨時停車處所停車」之違規事實，當場拍照後製單逕
    行舉發，嗣異議人不服五次舉發事實，原處分機關乃對異議
    人各裁處罰鍰900 元等情，有臺北縣政府警察局北縣警交字
    第CS0000000 號、第CS0000000 號、第CS0000000 號、第CS
    0000000 號、第CS0000000 號舉發違反道路交通管理事件通
    知單影本各1 紙、現場採證照片10張（每次均由前方、後方
    各拍攝1 張）、北縣警汐交裁字第0990044791號書函1 份、
    交通部公路總局臺北區監理所基隆監理站基監字第裁42-CS0
    000000號、第裁42-CS0000000號、第裁42-CS0000000號、第
    裁42-CS0000000號、第裁42-CS0000000號違反道路交通管理
    事件裁決書各1 紙及公路監理電子閘門查詢列印之系爭汽車
    車籍資料1 份在卷可稽，且為異議人所不爭執。
  (二)比對上開採證照片可知，系爭汽車於99年11月3 日、99年11
    月4 日、99年11月5 日及99年11月10日先後四次為警拍照時
    ，停放路旁之位置各不相同（99年11月3 日車頭擋住巷口、
    車尾緊鄰第31號停車位，99年11月4 日車頭緊鄰第32號停車
    位、車尾擋住巷口，99年11月5 日車頭擋住巷口、車尾緊鄰
    第31號停車位，99年11月10日車頭緊鄰第32號停車位、車尾
    擋住巷口），足認期間均曾經移動，該四日之採證照片所呈
    現事實，確係四次獨立之違規停車行為無訛；而於99年11月
    11日為警拍照時停放路旁之位置，固與99年11月10日為警拍
    照時極為相似（均係車頭緊鄰第32號停車位、車尾擋住巷口
    ），難以辨別期間是否曾經移動，惟該二次拍照時間已相隔
    逾24小時，即便系爭車輛於該段期間內從未移動，依前揭道
    路交通管理處罰條例第85條之1 第2 項第2 款之規定，員警
    亦得連續舉發，故99年11月11日該次逕行舉發之作為仍屬合
    法。儘管違反道路交通管理事件統一裁罰基準及處理細則第
    12條第1 項列舉16款得對違規行為人施以勸導、免予舉發之
    事由，包括「駕駛汽車因上、下客、貨，致有本條例第55條
    之情形，惟尚無妨礙其他人、車通行」、「深夜時段（0 至
    6 時）停車，有本條例第56條之情形。但併排停車、於身心
    障礙專用停車位違規停車或停車顯有妨礙消防安全之虞，或
    妨礙其他人車通行經人檢舉者，不在此限」、「因客觀具體
    事實，致違反本條例規定係出於不得已之行為」等，本件異
    議人五次為警舉發違規情形均非「臨時停車」（指車輛因上
    、下人、客，裝卸物品，其引擎未熄火，停止時間未滿3 分
    鐘，保持立即行駛之狀態，道路交通管理處罰條例第3 條第
    9 款參照），且非在深夜時段所為，復無客觀事證顯示係毫
    無替代選擇、出於不得已之行為，難認符合前述執法人員得
    視情況以勸導代替舉發之要件，易言之，員警對於異議人五
    次違規停車之行為，並無裁量決定不予舉發之權限，異議人
    主張員警舉發前應給其一次警告機會云云，自不足採。從而
    ，本件執勤員警對異議人「在禁止臨時停車處所停車」之違
    規行為分五次製單逕行舉發，要無不當可言。
  (三)異議人雖又以系爭汽車停放位置係其營業場所門口，本應劃
    設臨時卸貨停車位，以便利其卸貨乙節置辯，然依據道路交
    通標誌標線號誌設置規則第190 條第7 項明確規定：「專用
    性停車位（停靠區），其寬度、長度、專用車種及適用時機
    由主管機關視實際需要設置，其地面應加繪白色專用車輛標
    字或圖案，並得配合設置標誌告示。…」，諸如「裝卸貨專
    用」、「警車專用」等專用性停車位之設置，乃相關行政主
    管機關之權限，倘異議人認為其營業場所門口有必要劃設裝
    卸貨專用停車位，應先逕洽主管機關，由主管機關本其專業
    及職責綜合考量地區道路交通狀況、地區停車需求等因素評
    估是否適宜劃設，俾調和公益與私權之衝突，如經爭取權益
    仍未獲充分保障，異議人亦僅得循陳情或行政爭訟等途徑救
    濟，殊不能在現有收費停車位、禁止臨時停車線均係按照法
    定程序劃設之情況下，藉詞上開標線不合理即不予遵守，而
    恣意在營業場所附近禁止臨時停車之處所違規停車，否則各
    種標誌、標線、號誌無異均形同虛設，道路交通之安全及秩
    序如何維持？主管機關之法定權力又豈非全遭架空？是異議
    人此部分所辯，亦無從據為免罰之理由。至於主管機關在現
    場劃設收費停車位、禁止臨時停車線，但未劃設裝卸貨專用
    停車位，是否不盡合理，事屬異議人與主管機關間所存爭議
    ，並非本院於調查原處分合法性及適當性時須審酌認定之事
    項，附此敘明。
  (四)綜上各節所述，本件事證明確，異議人有五次「在禁止臨時
    停車處所停車」之違規事實，要無疑問，員警分別拍照後製
    單逕行舉發之程序則屬正當，原處分機關援引道路交通管理
    處罰條例第56條第1 項第1 款規定，對異議人各裁處罰鍰90
    0 元，核無違誤，量罰亦符合違反道路交通管理事件統一裁
    罰基準表之規定，可謂妥適。異議人執前詞對上開原處分聲
    明異議，顯無理由，均應予駁回。
五、據上論斷，應依道路交通管理處罰條例第87條第2 項、道路
    交通事件處理辦法第18條，裁定如主文。
中    華    民    國   100    年    5     月    12    日
                  交通法庭  法  官  羅貞元
以上正本證明與原本無異。
對於本件裁定如有不服，應於收受送達後5日內，向本院提出抗
告書狀，敘述抗告之理由，抗告於臺灣高等法院。
中    華    民    國   100    年    5     月    12    日
                            書記官  陳虹